【裁判字號】    97,審訴,1116
【裁判日期】    970508
【裁判案由】    偽造文書等
【裁判全文】
臺灣高雄地方法院刑事判決            97年度審訴字第1116號
公 訴 人  臺灣高雄地方法院檢察署檢察官
被    告  乙○○
上列被告因偽造文書等案件，經檢察官提起公訴（97年度偵字第
6074號），本院判決如下：
    主  文
乙○○犯行使偽造私文書罪，處有期徒刑月，如易科罰金，以
新臺幣壹仟元折算壹日，減為有期徒刑壹月又拾伍日，如易科罰
金，以新臺幣壹仟元折算壹日；偽造之「羅香英」署押壹枚，沒
收。又幫助犯詐欺取財罪，處有期徒刑月，如易科罰金，以新
臺幣壹仟元折算壹日，減為有期徒刑壹月又拾伍日，如易科罰金
，以新臺幣壹仟元折算壹日。應執行有期徒刑貳月又拾伍日，如
易科罰金，以新臺幣壹仟元折算壹日；偽造之「羅香英」署押壹
枚，沒收之。
    事  實  及  理  由
一、乙○○明知自己並未徵得父親嚴新成、母親羅英香之同意，
    竟基於偽造文書進而行使之犯意，於民國95年10月2 日前往
    址設高雄市前金區○○○路212 號之台灣大哥大股份有限公
    司（下稱台灣大哥大公司）特約服務中心，申辦門號000000
    0000號之行動電話預付卡門號，並擅自盜用「嚴新成」之印
    章，在預付卡申請書之「申請人簽章欄」內盜印1 次，及在
    「代理人簽章欄」內偽造「羅英香」署押1 枚，以表示出面
    （到場）者係羅英香，欲代理嚴新成申辦前開門號之意思，
    而偽造預付卡申請書1 紙，進而交予特約服務中心承辦人員
    以行使之，足生損害於嚴新成、羅英香，及台灣大哥大公司
    對門號管理之正確性。乙○○使用前開門號約1 週後，雖預
    見將門號SIM 卡提供他人使用，可能幫助他人從事財產犯罪
    ，竟仍基於收受人以之資為詐欺取財之工具，亦不違背其本
    意之幫助犯意，約於同年月9 或10日間，在其位於高雄縣仁
    武鄉○○村○○路267 巷1 弄12號之住處內，將前開門號SI
    M 卡出借、提供予某真實姓名、年籍不詳，自稱「江佩芳」
    之成年女子使用。該取得上開帳戶之人，旋基於意圖為自己
    不法所有之犯意，於95年10月30日12時許，以連同前開門號
    在內之數門號接續致電予甲○○，佯稱：已中獎新臺幣（下
    同）100 萬元，惟須先行認購物品並至銀行匯款，方可領取
    獎金云云，致甲○○陷於錯誤，依指示於95年11月2 日16時
    3 分許，匯款7 萬1,500 元入指定之帳戶（即臺灣郵政股份
    有限公司臺北木柵郵局帳號00000000000000號之徐元財帳戶
    ，下稱前開徐元財帳戶，徐元財涉嫌幫助詐欺取財罪嫌，另
    由臺灣新竹地方法院檢察署偵辦中）。嗣甲○○發覺有異，
    始報警循線查悉上情。
二、上開犯罪事實，有下列證據足資佐證：
  1.被告乙○○於偵查、本院準備程序及審理中之自白。
  2.證人即被害人甲○○於警詢中之陳述。
  3.前開徐元財郵局帳戶申請人資料及交易明細各1 份。
  4.台灣大哥大公司預付卡申請書1 份暨身分證影本2 份。
三、論罪
(一)核被告關於擅以羅英香名義代理嚴新成申辦預付卡門號所為
    ，乃係犯刑法第216 條、第210 條之行使偽造私文書罪。被
    告盜用，盜用「羅新成」印章及偽造「羅英香」署押之行為
    ，均係偽造私文書之部分行為，而被告偽造私文書後進而行
    使，偽造之低度行為應為行使之高度行為所吸收，均不另論
    罪，檢察官認被告應另成立偽造署押、盜用印章等罪，尚嫌
    未合。又被告先後盜用「羅新成」印章及偽造「羅英香」署
    押之舉動，獨立性極為薄弱，尚難以強行分開，是以在刑法
    評價上，自應分別認屬包括一罪之接續犯，較為合理，而被
    告該偽造私文書之法律上單一接續行為，同時侵害羅新成、
    羅英香等人之法益，係屬想像競合犯。末盜取他人之印章持
    以蓋用，當然產生該印章之印文，祇成立盜用印章罪，不應
    再論以盜用印文罪（最高法院86年臺上字第3295號判例意旨
    參照）；另在預付卡申請書之「申請人姓名欄」之「羅新成
    」署押（此部分檢察官本未列入起訴之範圍），僅在識別借
    款者，並非表示借款人本人簽名之意思，是以此部分被告雖
    亦未經羅新成之事先授權，尚不生偽造問題（最高法院70年
    臺上字第2480號判例意旨參照），均併指明。
(二)查該取得、持用前開門號SIM 卡之人，意圖為自己不法之所
    有，向甲○○施用詐術，致甲○○陷於錯誤而依指示匯款入
    前開徐元財郵局帳戶帳戶，是以行詐者之所為，乃係犯刑法
    第339 條第1 項之詐欺取財罪。惟被告單純提供前開門號SI
    M 卡予他人使用之行為，並不能逕與向甲○○施以欺罔之詐
    術行為等視，且亦無證據證明被告有參與詐欺取財犯行之構
    成要件行為，是故被告所為僅係對於他人遂行之詐欺取財犯
    行，資以助力。核被告此部分所為，係犯刑法第339 條第1
    項、刑法第30條第1 項前段之詐欺取財罪幫助犯，爰依刑法
    第30條第2 項之規定，減輕其刑。
(三)被告所犯上開2 罪，犯意各別，行為互殊，觸犯構成要件不
    同之罪名，應予分論併罰。
四、本院審酌被告擅自冒用他人名義偽造預付卡申請書以申辦前
    開門號，業足生損害於羅新成、羅英香及台灣大哥大公司，
    誠有不該；又其另將前開門號SIM 卡提供他人使用而幫助他
    人遂行財產犯罪，致使真正犯罪者難以被查獲，助長社會犯
    罪風氣，行為更屬可議。惟念被告於偵、審程序中始終坦承
    犯行，非無悔意，另並斟酌羅新成、羅英香及甲○○所受損
    害程度等一切情狀，爰分別量處如主文所示之刑，並各諭知
    以1,000 元折算1 日之易科罰金折算標準。又被告之犯罪時
    點在96年4 月24日以前，且合於中華民國九十六年罪犯減刑
    條例所定之減刑條件，爰依該條例減各該宣告刑二分之一，
    並諭知易科罰金之折算標準。末並未被告定其應執行之刑，
    並諭知易科罰金之折算標準。
五、本件預付卡申請書「代理人簽章」欄內之「羅英香」署押1
    枚，為偽造之署押，不問屬於犯人與否，均應依刑法第219
    條規定，予以沒收。至上開申請書上「申請人簽章欄」之「
    嚴新成」印文1 枚，係被告盜蓋「嚴新成」之印章所生，非
    屬偽造之印文，已如前述，爰不為沒收之宣告，附此敘明（
    最高法院48年臺上字第1533判例意旨參照）。
據上論斷，應依刑事訴訟法第273 條之1 第1 項、第299 條第1
項前段，刑法第第216 條、第210 條、第41條第1 項前段、第30
條第1 項、第339 條第1 項、第219 條、第51條第5 款、第9 款
，中華民國九十六年罪犯減刑條例第2 條第1 項第3 款、第4 條
、第7 條 、第10條第1 項，判決如主文。
本案經檢察官劉穎芳到庭執行職務。
中    華    民    國    97    年    5     月    8     日
                  刑事第七庭  法  官  莊珮吟
以上正本證明與原本無異。
如不服本判決應於收受本判決後10日內向本院提出上訴書狀，並
應敘述具體理由，如未敘述上訴理由者，應於上訴期間屆滿後20
日內補提理由書狀於本院（均須按他造當事人之人數附繕本）「
切勿逕送上級法院」。
中    華    民    國    97    年    5     月    8     日
                              書記官  黃園芳
◎附錄本案所犯法條：
《刑法第216 條》
行使第 210 條至第 215 條之文書者，依偽造、變造文書或登載
不實事項或使登載不實事項之規定處斷。
《刑法第210 條》
偽造、變造私文書，足以生損害於公眾或他人者，處 5 年以下有
期徒刑。
《刑法第339 條第1 項》
意圖為自己或第三人不法之所有，以詐術使人將本人或第三人之
物交付者，處5 年以下有期徒刑、拘役或科或併科1,000 元以下
罰金。
《刑法施行法第1 條之1 》
中華民國94年1 月7 日刑法修正施行後，刑法分則編所定罰金之
貨幣單位為新臺幣。
94年1 月7 日刑法修正時，刑法分則編未修正之條文定有罰金者
，自94年1 月7 日刑法修正施行後，就其所定數額提高為30倍。
但72年6 月26日至94年1 月7 日新增或修正之條文，就其所定數
額提高為3 倍。


司法院資訊處製作；財團法人民間司法改革基金會備份。
